臺灣臺北地方法院刑事判決　　　　　　　100年度易字第948號
公　訴　人　臺灣臺北地方法院檢察署檢察官
被　　　告　張慈聰
上列被告因妨害名譽案件，經檢察官聲請簡易判決處刑（100 年
度偵字第1702號），本院認為不宜逕以簡易判決處刑，改依通常
程序審理，判決如下：
    主  文
張慈聰公然侮辱人，處拘役拾日，如易科罰金，以新臺幣壹仟
元折算壹日。
    事  實
一、張慈聰、王舜民本同為仁康牙醫診所（址設臺北市○○區○
    ○街142 號1 樓）之牙醫師，張慈聰因細故與王舜民產生嫌
    隙，於民國98年12月9 日在臺北市牙醫師公會調解下，張慈
    聰於98年12月自仁康牙醫診所離職，王舜民並應結算張慈聰
    之薪資新臺幣13萬7280元及開立離職證明予張慈聰，惟事後
    王舜民拒絕給付前揭薪資，致公會終止協調，王舜民甚於98
    年12月3 日對張慈聰提出侵占告訴（經臺灣臺北地方法院檢
    察署檢察官99年度偵字第2535號處分不起訴確定），張慈聰
    乃於民國99年3 月2 日下午4 時30分許，前往上址仁康牙醫
    診所向護士索取薪資扣繳憑單等資料，王舜民見狀要求伊離
    開，2 人因而發生口角爭執，張慈聰竟基於公然侮辱之犯意
    ，在不特定多數人得以共見共聞之仁康牙醫診所門口及街道
    上，接續以「狗」、「賊」、「骯髒醫生」等穢詞辱罵王舜
    民，足以貶損王舜民之名譽。
二、案經王舜民訴由臺灣臺北地方法院檢察署檢察官聲請簡易判
    決處刑，本院認為不宜逕以簡易判決處刑，改依通常程序審
    理。
    理  由
一、證據能力之判斷：
    被告張慈聰對於下列各項證據方法，均未爭執其證據能力，
    並同意作為證據（見本院卷第52頁反面至第53頁），本院審
    酌其作成時之情況，認為並無不適當之情事，均得作為證據
    ，合先敘明。
二、認定事實所憑之證據及理由：
    訊據被告張慈聰不否認伊當時情緒激動、口不擇言，並稱：
    Ａ健保費難道不是小偷嗎（見本院卷第16、54頁），而被告
    於前揭時、地辱罵告訴人之經過，業據告訴人指述明確（見
    99年度他字第8766號卷第2 頁），亦經檢察官指揮檢察事務
    官勘驗99年3 月2 日仁康牙醫診所監視錄影光碟顯示：被告
    進入仁康牙醫診所與護士交談後，告訴人即稱：「請他出去
    」，接著2 人發生口角爭執進而拉扯，被告走出診所後，於
    當日下午3 時57分31秒至59分57秒間，在診所門口及街道上
    ，大聲以台語罵：「你厝攏死了了，狗，你跟你太太離婚誰
    不知道，誰不知道，離婚，你開業呀，出來呀，出來呀，無
    道德的醫生看什麼病人，騙肖耶你，把門關呀，騙肖耶你，
    叫警察啦，做賊，你以為做醫生有多大，骯髒醫生沒有用啦
    ，做賊甘不是，偷抽健保甘不是，騙肖耶，不敢聽電話就講
    出來，什麼沒空，不敢接就講出來，怕死就講出來，偷抽就
    講出來，罰錢而已啦，免驚啦，你若打我你家攏死了了，走
    法院就沒時間，警察是老爸，假肖耶你」（見99年度他字第
    8766號卷第26頁至反面），復經本院當庭播放勘驗屬實（見
    本院卷第7 頁反面），是本件事證明確，被告於前揭時、地
    接續辱罵告訴人「狗」、「賊」、「骯髒醫生」之犯行，洵
    堪認定，應予依法論罪科刑。
三、論罪科刑之依據：
    核被告所為，係犯刑法第309 條第1 項公然侮辱罪。被告於
    前揭密接之時、地，接續辱罵「狗」、「賊」、「骯髒醫生
    」等詞，係數行為於密切接近之時、地實施，侵害同一之法
    益，各行為之獨立性極為薄弱，依一般社會健全觀念，在時
    間差距上，難以強行分開，在刑法評價上，以視為數個舉動
    之接續施行，合為包括之一行為予以評價，較為合理，則屬
    接續犯，為包括之一罪。爰審酌：(一)被告與告訴人皆係牙醫
    師，兼具高學歷及社會地位，被告就薪資等爭議，不循正途
    主張權利或檢舉告訴人，竟以公然辱罵告訴人之方式貶損告
    訴人名譽，其犯罪手段及造成損害非輕；(二)被告犯罪後，迄
    未與告訴人達成和解，且於本院100 年4 月26日準備程序期
    日仍矢口否認有前揭言詞，犯罪後態度不佳，嗣被告100 年
    5 月17日答辯狀始承認當時情緒激動，口不擇言（見本院卷
    第16頁），於100 年5 月23日審判期日則承認講話超過（見
    本院卷第54頁）；(三)被告與告訴人前因細故心生嫌隙，經臺
    北市牙醫師公會調解被告離職，惟告訴人事後拒絕履行薪資
    之給付，此有張慈聰醫師與王舜民醫師調解處理、掛號函件
    存根、臺北市牙醫師公會98年12月16日（98）北市牙醫榮字
    第7170980736號函各1 份在卷足憑（見本院卷第21、22至23
    、24頁），又被告於前揭時、地前往仁康牙醫診所索取薪資
    資料，卻遭告訴人驅趕，亦有前揭光碟及勘驗筆錄附卷可稽
    ，被告因而心生不滿，與告訴人發生口角爭執，被告情緒激
    動，口出惡言，尚屬情有可原等一切情狀，量處如主文所示
    之刑，並諭知易科罰金之折算標準，以示懲儆。
據上論斷，應依刑事訴訟法第452 條、第284 條之1 、第299 條
第1 項前段，刑法第309 條第1 項、第41條第1 項前段，刑法施
行法第1 條之1 第1 項、第2 項前段，判決如主文。
本案經檢察官葉芳秀到庭執行職務。
中    華    民    國   100    年    5     月    30    日
                  刑事第六庭  法  官  林晏如
上正本與原本無異。
如不服本判決，應於判決送達後10日內向本院提出上訴狀（應抄
附繕本）。告訴人或被害人如對於本判決不服者，應具備理由請
求檢察官上訴，其上訴期間之計算係以檢察官收受判決正本之日
期為準。
                              書記官  楊盈茹
中    華    民    國   100    年    6     月    2     日
附錄本案論罪科刑法條全文：
中華民國刑法第309條
公然侮辱人者，處拘役或 3 百元以下罰金。
以強暴犯前項之罪者，處 1 年以下有期徒刑、拘役或 5 百元以
下罰金。